【裁判字號】    88,訴,1293
【裁判日期】    890306
【裁判案由】    詐欺等
【裁判全文】
臺灣板橋地方法院刑事判決                        八十八年度訴字第一二九三號
    公  訴  人  臺灣板橋地方法院檢察署檢察官
    被      告  丙○○
    被      告  丁○○
    選任辯護人  李進成
                黃勝文
右列被告因詐欺等案件，經檢察官提起公訴（八十八年度偵字第八九三五、九九０八
號），本院判決如左：
    主  文
丙○○共同意圖為自己不法之所有，以詐術使人將本人之物交付為常業，處有期徒刑
壹年貳月；又共同連續意圖為自己不法之所有，以恐嚇使人將本人之物交付，未遂，
處有期徒刑拾月；應執行有期徒刑壹年拾月。緩刑伍年。
丁○○共同意圖為自己不法之所有，以詐術使人將本人之物交付為常業，處有期徒刑
壹年貳月；又共同連續意圖為自己不法之所有，以恐嚇使人將本人之物交付，未遂，
處有期徒刑拾月；應執行有期徒刑壹年拾月。緩刑伍年。
    事  實
一、丙○○、丁○○二人均明知不詳真實姓名自稱「陳經理」、「林經理」及「賴經
    理」之成年男子，係在報紙分類廣告欄中，以「高尚真公司」、「奪標公司」等
    名義刊載00000000號、00000000號電話號碼，再利用中華電信
    股份有限公司及民間通信業者辦理指定轉接功能，經轉接至不詳電話號碼接聽，
    以其公司欲以高薪應徵男性伴遊、服務司機為幌子，使急於找工作之男性打電話
    應徵，再佯稱為避免應徵者向女客收取費用後不繳回公司，應徵者須先繳交納證
    金新台幣（下同）一萬元，或提供汽車及證件以供擔保，始願介紹女客，實則並
    無女客透過該公司尋找男性伴遊，以此方法詐取財物。「陳經理」等人得手後，
    再將汽車予以典當，或要求應徵者給付贖金取回汽車，若有不從，則以言詞恫嚇
    取款，係以詐欺為常業之集團。丙○○、丁○○二人因無其他工作，先後於民國
    （下同）八十八年四月六及同月九日起，加入該集團，約定由渠等擔任助理，出
    面洽談應徵之男客，每詐得一件可得一成酬勞，並均賴以維生，恃之為常業。該
    集團成員基於常業詐欺、恐嚇取財之概括犯意聯絡，為左列行為：
    （一）於八十八年四月九日下午四時三十分許，己○○（原名黃建文，於八十八
          年四月十三日更名為己○○）自報上看到「奪標公司」之廣告，以電話與
          「陳經理」、「賴經理」二人取得聯絡，雙方約定在台北縣板橋市板橋（
          舊）火車站前見面。於同日下午八時零五分許，由丙○○及一名不詳真實
          姓名之成年男子出面與之洽談，並以與客戶完成交易後須將款項繳回公司
          ，但要先有擔保為由，使己○○陷於錯誤而交付其所有之身分證、行車執
          照及車號Ｆ三—五四００號之自用小客車一部；己○○交付上開證件、汽
          車後，丙○○即告知台北縣三重市「朝代賓館」內有女客等候，己○○旋
          搭乘計程車趕赴現場，自下午九時三十分許等候至翌日凌晨零時許，均未
          見女客蹤影，至此己○○始知受騙。經己○○向台北縣三重分局報案後，
          於八十八年四月十日上午，「陳經理」得知警方已受理此案後，即以電話
          通知己○○，表示願意歸還汽車，且已停放在台北縣三重市○○路附近公
          車站前，經己○○到場查看，該車已因違規停車遭拖吊處理，經己○○再
          至拖吊場始領回該車。
    （二）又乙○○自報紙得知「高尚真公司」之電話，與該公司聯絡後，雙方約定
          於八十八年四月九日下午十一時許，在台北縣三重市○○路七十八號（即
          天台廣場）前見面。屆期由丙○○出面與應徵者乙○○面談，丙○○以先
          替乙○○保管證件及汽車為由，使乙○○陷於錯誤而交付其所有之身分證
          、行車執照、駕駛執照及李慶賢車號Ｋ七─三二０二號自用小客車一部。
          乙○○交付上開證件、汽車後，丙○○即告知台北縣三重市「朝代賓館」
          內有女客等候，丙○○旋搭乘計程車趕赴現場，經等候多時均未見女客縱
          影，至此乙○○始知受騙。嗣經乙○○以電話向「陳經理」、「賴經理」
          質問，其二人竟意圖為自己不法之所有，要求乙○○賠償公司損失三十萬
          元，否則要放火燒車，使乙○○心生畏懼，經討價還價後減為五萬元，並
          先交二萬元，乙○○旋報警處理。於八十八年四月十日下午二時三十分許
          ，乙○○在警方授意下前往台北縣板橋市○○路台北縣政府前，當正交付
          二萬元給丙○○時，為警當場查獲而未遂。
    （三）八十八年四月十三日下午十一時四十分許，在台北縣（舊）板橋市火車站
          前，由陳經理及一名不詳姓名年籍之成年男子，以上述方法，使應徵者盧
          勝正陷於錯誤而交付建明小客車租賃股份有限公司所有之車號ＢＢ—４１
          ８０號之自用小客車一部。陳經理於詐得庚○○之汽車後，復打電話向盧
          勝正恐嚇稱：若不將六萬元匯入局號二四五一○三—四號，帳號○四四三
          一四—一號之郵局帳戶內，將把其所交付之建明小客車租賃股份有限公司
          所有之車號ＢＢ—四一八０號自用小客車焚燬等語，使庚○○因而心生畏
          懼，惟因其沒錢，故未匯入前揭郵局帳戶而未遂。
    （四）丁○○自加入該公司後，於八十八年四月十三日下午六時許，在台北縣樹
          林市樹林火車站；四月十三日下午八時許，在台北縣板橋火車站前站；四
          月十四日下午七時許，在台北縣板橋火車站後站市等地，以前開手法詐得
          不詳姓名被害人之汽車三部。嗣於八十八年四十五日下午四時三十分許，
          在台北縣樹林火車站前，為員警冒充應徵者而當場查獲，並扣得其私人使
          用之行動電話一支。
二、案經被害人乙○○、己○○、庚○○訴請台北縣警察局移送，暨台北縣警察局三
    重分局報請台灣板橋地方法院檢察署檢察官偵查起訴。
    理  由
一、訊據被告丙○○、丁○○對右揭犯罪事實，於警訊時及偵審中均坦承不諱，互核
    一致，並與被害人己○○、乙○○、庚○○指訴之情節相符，雖被告丁○○另辯
    稱：係應徵伴遊未獲錄取，始在陳經理等人遊說下加入，但此僅係其參與該集團
    之原因，並無解其詐欺之罪責。本案事證明確，被告丙○○、丁○○二人之犯行
    ，洵堪認定。
二、查不詳真實姓名自稱「陳經理」、「林經理」及「賴經理」之人所經營之「高尚
    真公司」、「奪標公司」，係一詐欺集團，以詐欺為常業，而被告二人因無其他
    工作始加入本件詐欺集團，業據其二人供承在卷，是其二人顯亦賴此維生，恃之
    為常業。核被告丙○○、丁○○所為，均犯刑法第三百四十條之常業詐欺罪。又
    其恐嚇李慶連廉、庚○○財物之行為，係犯刑法第三百四十六條第二項、第一項
    之恐嚇取財未遂罪。又該集團詐騙財物時採分工方式，是被告二人雖未參與全部
    之犯行，但其二人就集團中其他分子即陳經理、林經理及賴經理間，有犯意之聯
    絡及行為之分擔，為共同正犯，並共負詐欺、恐嚇取財之責。被告丙○○、丁○○二次恐嚇之行為，時間緊接，犯罪構成要件相同，顯係出於概括之犯意為之，
    為連續犯，應依刑法第五十六條之規定以一罪論，並加重其刑。又被告與其共犯
    出言恐嚇乙○○、庚○○之行為，並未取得財物，為未遂犯，應依刑法第二十六
    條前段之規定減輕其刑，並依先加後檢之例加減之。被告二人所犯詐欺、恐嚇取
    財二罪間，犯意各別，構成要件互殊，應分論併罰。爰審酌被告二人犯罪之動機
    、目的、手段，及被害人係欲以伴遊之方式謀取利益始受騙，被害人之行為亦悖
    離社會善良風俗，及被告犯罪後坦承犯行，態度尚稱良好等一切情狀，分別量處
    如主文所示之刑，並定其應執行之刑，以資懲儆。又查被告丙○○、丁○○二人
    前均未曾受有期徒刑以上刑之宣告，有台灣高等法院檢察署刑案紀錄簡覆表一紙
    附卷可按，其二人因一時失慮，偶罹刑典，且僅擔任外圍面談業務，情節較輕，
    而被告丙○○正服役中，信其經部隊之嚴格管教，當知反省，被告丁○○現亦有
    正當工作，相信被告二人經此次刑之宣告後，均應知所警惕而無再犯之虞，本院
    認對其二人所宣告之刑以暫不執行為適當，並均諭知緩刑五年，用啟自新。
三、扣案之行動電話（門號0000000000）一支，雖為被告丁○○所有，然
    係其私人使用，與本案無涉，業據被告丁○○供明在卷，爰不為沒收之諭知。
四、公訴意旨另謂：被告丙○○、丁○○加入上開詐欺集團後，向被害人戊○○施以
    詐術，騙取汽車一輛後典當花用，因認被告二人此部分犯行，涉犯刑法第三百四
    十條之常業詐欺罪。經查，本件被害人戊○○於八十八年三月三十一日以電話與
    「賴經理」聯絡，表示欲應徵男性伴遊，雙方約定於四月一日下午六時許，在台
    北縣板橋市○○路三十二號（即舊板橋火車站）前見面，然後由「陳經理」出面
    與之洽談，以戊○○取得伴遊費用後不會返還公司為由，要求戊○○交付其所有
    之身分證、行車執照及車號ＢＤ—八五六二號自用小客車一部，並通知戊○○至
    台北市○○路三德飯店等候，詎戊○○在飯店內自下午六時三十分等候至翌日凌
    晨零時許，均未見女客出現。而戊○○所有之汽車亦經「陳經理」持戊○○之身
    分證件，至台北縣板橋市○○路○段一七五號「甲○○○」典當之事實，業據被
    害人戊○○指訴綦詳，並與證人即甲○○○負責人蔡秋麟在審理中證述在卷，且
    有典當切結書一紙附卷可按。但丙○○、丁○○先後於八十八年四月六及同月九
    日起，始加入該集團，自難令其二人就此四月一日之犯行負責。而被害人戊○○
    於本院審理中當庭指認，表示未見過被告二人，並補充「我去警察局，警員叫我
    指認，我以為丙○○是與我面試二位經理中的一人，但看了本人才知道不是」（
    本院八十八年八月十六日訊問筆錄參照）。另本院將上開典當切結書上指印送內
    政部警政署刑事警察局鑑定，亦與被告二人之指印不符。雖被告丙○○、丁○○
    應就集團中與之有共同犯意聯絡，行為分擔之成員所為犯行負責，但八十八年四
    月一日被告丙○○、丁○○均尚未加入公司，就此部分犯行，自無犯意聯絡，行
    為分擔可言。此外，復查無其他積極證據證明被告丙○○、丁○○二人有公訴人
    所指此部分之犯行，惟不能證明沊，公訴人認此部分行為與前揭常業詐欺有罪科
    刑部分，為連續犯，有不可分之關係，本應無罪之判決，爰不就此另為無罪之諭
    知。
據上論斷，應依刑事訴訟法第二百九十九條第一項前段，刑法第二十八條、第五十六
條、第三百四十條、刑法第三百四十六條第二項、第一項、第二十六條前段、第五十
一條第五款、第七十四條第一款，罰金罰鍰提高標準條例第一條前段，判決如主文。
本案經檢察官靳開聖到庭執行職務。
中      華      民      國    八十九    年      三      月      六      日
                                      臺灣板橋地方法院刑事第一庭
                                          法  官  鄭  水  銓
右正本證明與原本無異。
如不服本判決，應於判決送達後十日內，向本院提出上訴狀。
                                          書記官  謝  麗  秋
中      華      民      國    八十九    年      三      月     十三     日
附錄本案論罪科刑法條全文：
刑法第三百四十條
以犯前條之罪為常業者，處一年以上七年以下有期徒刑，得併科五千元以下罰金。
刑法第三百四十六條
意圖為自己或第三人不法之所有，以恐嚇使人將本人或第三人之物交付者，處六月以
上五年以下有期徒刑，得併科一千元以下罰金。
以前項方法得財產上不法之利益或使第三人得之者，亦同
前二項之未遂犯，罰之。


司法院資訊處製作；財團法人民間司法改革基金會備份。
